臺灣新北地方法院刑事判決
111年度金訴字第228號
公  訴  人  臺灣新北地方檢察署檢察官
被      告  王傳勝


            王璿宇


上列被告等因違反洗錢防制法等案件，經檢察官提起公訴（110
年度偵字第43508號），本院判決如下：
    主  文
王傳勝幫助犯洗錢罪，處有期徒刑3月，併科罰金新臺幣5,000元
，罰金如易服勞役，以新臺幣1,000元折算1日。
王璿宇幫助犯洗錢罪，累犯，處有期徒刑5月，併科罰金新臺幣8
,000元，罰金如易服勞役，以新臺幣1,000元折算1日。
    事  實
一、王傳勝、王璿宇依照他們的生活經驗與常識，都知道如果任
    意將金融機構帳戶交給無法信任的陌生人使用，可能會成為
    詐欺集團的人頭帳戶，用來收受詐欺款項，並且使詐欺集團
    可以利用人頭帳戶轉匯或提領款項，因而隱匿詐欺犯罪所得
    的去向，卻仍基於縱使自己的金融機構帳戶真的成為詐欺集
    團人頭帳戶也無所謂的幫助詐欺取財及幫助洗錢的不確定故
    意，而於下列時、地將他們的金融機構帳戶交給陌生人。而
    該人及所屬詐欺集團取得王傳勝、王璿宇提供的帳戶後，即
    共同意圖為自己不法所有，基於詐欺取財之犯意聯絡，於如
    附表所示時間，以如附表所載之詐術手段，使張雅棠陷於錯
    誤後，將如附表所示之金額，匯入如附表所示帳戶內，並於
    附表所示時間遭轉匯或提領一空，因而使該等詐欺犯罪所得
    的去向遭到隱匿：
　㈠王傳勝於民國110年5月中旬某日凌晨2時許，在新北市中和區
    某洗車場內，將其所申辦之中國信託商業銀行000000000000
    號帳戶（下稱中信帳戶）之存摺、提款卡及密碼，依照他人
    指示，放在某白色TOYATO自用小客車底下，以此方式將上開
    物品交付予真實姓名、年籍不詳、微信暱稱「衣服」之成年
    人。
　㈡王璿宇於110年5月6日前之不詳時間，在不詳地點，將其名下
    永豐商業銀行帳號00000000000000號帳戶（下稱永豐帳戶）
    提款卡以及網路銀行之帳號、密碼交付予某真實姓名、年籍
    均不詳之成年人。
二、案經張雅棠訴由臺北市政府警察局萬華分局轉由彰化縣警察
    局芳苑分局報告臺灣新北地方檢察署檢察官偵查起訴。
    理  由
壹、證據能力部分：
    按被告以外之人於審判外之陳述，雖不符刑事訴訟法第159
    條之1至第159條之4之規定，而經當事人於審判程序同意作
    為證據，法院審酌該言詞陳述或書面陳述作成時之情況，認
    為適當者，亦得為證據。當事人、代理人或辯護人於法院調
    查證據時，知有刑事訴訟法第159條第1項不得為證據之情形
    ，而未於言詞辯論終結前聲明異議者，視為有前項之同意，
    刑事訴訟法第159條之5定有明文。查本判決所引用被告以外
    之人於審判外作成之相關供述證據，雖屬傳聞證據，惟公訴
    人、被告王傳勝、王璿宇於本院準備程序、審判期日均未對
    證據能力有所爭執，亦未於言詞辯論終結前聲明異議，本院
    審酌上開證據資料製作時之情況，尚無違法不當及證明力明
    顯過低之瑕疵，亦認為以之作為證據應屬適當，故認前揭證
    據資料均有證據能力。又本判決其餘所引用之非供述證據，
    查無違反法定程序取得之情形，亦均認具證據能力。
貳、實體理由部分：
一、被告王傳勝在準備程序及本院審理時都承認上開犯罪事實，
    並且有告訴人張雅棠在警詢中的指訴、被告王傳勝之中信帳
    戶的交易明細、告訴人張雅棠提出之網路銀行交易紀錄擷圖
    等資料可以佐證（110年度偵字第43508號卷第30至33頁、第
    20至22頁反面），足認被告王傳勝的自白可採，其犯行可以
    明確認定。
二、被告王璿宇雖然承認有將其永豐帳戶的提款卡、密碼及網路
    銀行之帳號密碼交給陌生人，但否認有犯罪的故意，辯稱：
    我想要辦信用貸款，在網路上找代辦，我的帳戶跟提款卡都
    是被騙，我有拍攝跟我拿本子的人的身份證，也有相關的通
    話紀錄等語（本院卷第50頁）。但是本院調查後認為：
　㈠被告王璿宇的永豐帳戶，在110年5月1日之前帳戶使用情形都
    正常，但是在110年5月1日凌晨3時37分許，帳戶裡剩下的94
    元被轉出，帳戶餘額歸零，接下來從110年5月6日開始就有
    不明款項幾萬幾萬的匯入，並且都在匯入不久之後就被以手
    機轉帳的方式轉出，其中，告訴人張雅棠於110年5月6日下
    午2時23分許、32分許、48分許、3時10分許，分別匯款10萬
    元、5萬元、10萬元、3萬元到被告王璿宇的永豐帳戶，並且
    也都很快的被以手機轉帳的方式轉出，而告訴人張雅棠很明
    確的指出他是因為被詐騙集團以投資高額獲利的手法詐騙，
    才會匯款上開款項到被告王璿宇的永豐帳戶內，這些事實有
    被告王璿宇永豐銀行帳戶的交易明細、告訴人張雅棠在警詢
    中的證述可以證明（110年度偵字第43508號卷第44至47頁反
    面、第17至19頁反面）。因此可以確定的是，被告王璿宇的
    永豐帳戶從110年5月6日開始，就被詐欺集團當成收受詐欺
    款項的人頭帳戶，也就是說，被告王璿宇是在110年5月6日
    前的不詳時間、不詳地點，將其永豐帳戶的提款卡、網路帳
    號及密碼交給他人。
　㈡依據被告王璿宇提供的對話紀錄，他與一位帳號叫做「中信
    國際專員」的人（下稱專員），在110年4月26至28日有以下
    對話（本院卷第63至88頁，省略較無關的閒聊對話。「王」
    代表被告王璿宇）：
　　（110年4月26日）
　　專員：如果有確認好時間要回來的話，要提早跟我說喔
　　王：知道，到時候會提早跟你說，謝謝。
　　（110年4月27日）
　　王：看到訊息在不耽誤你時間的情況下麻煩盡快跟我聯絡，
　　    有幾個問題想請教跟約時間過去簽約。
　　專員：你想約什麼時候呢？
　　王：明天可以。
　　專員：明天幾點呢？
　　王：早上。
　　專員：明天早上...預約滿了。
    王：哈。
　　專員：你看要不要中午後。
　　王：生意那麼好。
　　專員：對啊，都要提前1、2天預約
　　王：你們薪水應該蠻可觀的。
　　王：中午過後您什麼時候可以幫我排，這樣可以。
　　專員：早上11：00，下午14：00
　　專員：只是明天可能會比較趕
　　王：中午沒休息？
　　專員：因為前後都有排客人。
　　專員：你看想要那個時間。
　　王：11點好了。
　　王：有事請教。
　　專員：你試要到現場問問題還是要來簽合約？
　　王：有保人有加分對吧
　　專員：如果條件好的，對的
　　王：條件普通這樣多這個保人有差別嗎？
　　專員：沒有。
　　王：所以多此一舉。
　　專員：如果保人條件不好，就可以不用提這個保人。
　　王：我是想去簽約。
　　王：但...又怕辦不到。
　　王：就簽吧。
　　專員：幫你約了明天早上11：00。
　　專員：當天一樣攜帶雙證件，存摺幫我去補到最新。
　  王：了解。
　　專員：那就明天早上11：00見。
　　專員：一樣要準時到喔。
　　王：我明天會提前到。
　　（110年4月28日）
　　王：王專員小姐...我在前往的路上，可能會遲個三、五分
　　    鐘，跟你告知一下。
　　專員：哈囉，剛剛忘記請同事影印你的證件。
　　專員：你幫我拍你的雙證件、存摺。
　　專員：（傳送範例照片）
　　專員：像這樣幫我拍過來。
　　專員：自然人憑證寄送資訊
　　      中信國際
　　      新北市○○區○○路000號8樓之1
　　     （00）0000-0000
　　專員：自然人憑證申辦資訊（網址）
　　專員：這個是自然人憑證的部分。
　　王：我有自然人。
　　王：是要自然人那個部分？
　　專員：自然人用寄的就可以了。
　　王：卡片？
　　專員：對。
　　王：卡片我有啊。
　　專員：寄過來
　　專員：拿來現場也可以
　　王：你昨天不說...今天過去就順便給你。
　　（以下無）
　㈢被告王璿宇跟專員的對話過程中，專員並不曾表示過要被告
    王璿宇提供金融機構帳戶的提款卡及密碼，因此無從認定這
    次貸款辦理經驗與被告王璿宇提供其永豐帳戶提款卡及密碼
    的事件有關，也沒辦法認定被告王璿宇是因為辦理貸款才交
    出他的帳戶。所以，法院依照現存證據，只能認定被告王璿
    宇是基於某種不詳的原因將自己的永豐銀行帳戶交給了陌生
    人。
　㈣被告王璿宇是30多歲的成年人，應該知道金融機構帳戶是重
    要的個人理財工具，有高度的專屬性，不可以交給不認識的
    人使用，而且現在詐欺集團這麼多，那些會收集他人金融機
    構帳戶的人，多半是要收集人頭帳戶的詐欺集團，正常的人
    並不會沒事要求別人提供帳戶給自己使用。這些情形，被告
    王璿宇一定也知道，不然他不會在交出帳戶的時候，還特別
    將帳戶清空，連94元的零錢都沒留下，顯然被告王璿宇就是
    知道自己的帳戶是有去無回了。從而，被告王璿宇將自己的
    永豐銀行交給陌生人，而這個收取帳戶的陌生人又沒有什麼
    正當理由需要使用別人的帳戶，顯然詭譎可疑，被告王璿宇
    明知此點，將自己帳戶內的餘額全部提領之後再交給對方，
    讓自己無可損失，更可見被告主觀上知道自己的帳戶將會交
    到一個非合法使用的人的手中。
　㈤又被告王璿宇不僅將自己永豐帳戶的提款卡交給對方，連網
    路銀行的帳號、密碼也都告知對方，讓對方可以自由把錢轉
    進轉出，等於是把該帳戶的使用權限完全交給對方，放任對
    方可以隨意使用自己的帳戶，被告王璿宇沒有任何可以控管
    的機制，足見被告王璿宇對於自己的帳戶接下來會被拿來做
    什麼，是抱持著無所謂的心態了。而每個人都知道金融帳戶
    的主要用途就是拿來收款、取款，也因此跟詐欺、洗錢等財
    產犯罪有最直接的連結，要說金融帳戶會被拿來做什麼違法
    的事，每個人都會最先想到詐欺集團。因此，被告王璿宇主
    觀上對於對方可能會把其永豐帳戶拿去作為詐欺集團收款、
    取款的犯罪工具，顯然可以預見，並且是抱持著無所謂或放
    任的心態，其主觀上有幫助他人犯詐欺取財罪以及洗錢罪的
    不確定故意，可以明確認定。
　㈥至於被告王璿宇說他有拍攝跟他收取帳戶的人的身分證，並
    提供照片作為證明（本院卷第89頁），但這部份只有被告王
    璿宇的片面說詞，就算被告王璿宇真的是把帳戶交給這個人
    ，充其量也只是幫檢警找到一個幫詐欺集團收取帳戶的收簿
    手而已，與被告王璿宇是不是構成犯罪並沒有關係。　
　㈦綜上所述，被告王璿宇主觀上基於幫助他人犯詐欺取財以及
    洗錢罪之不確定故意，將永豐帳戶之提款卡、網路銀行帳號
    、密碼交給不詳之人使用，可以明確認定，被告王璿宇否認
    犯罪的理由不能採信，本件事證明確，應該依法論罪處罰。
三、論罪科刑：
　㈠罪名：
    1.洗錢防制法第2條第2款規定：「本法所稱洗錢，係指下列
      行為：掩飾或隱匿特定犯罪所得之本質、來源、去向、所
      在、所有權、處分權或其他權益者。」同法第14條第1項
      規定：「有第二條各款所列洗錢行為者，處七年以下有期
      徒刑，併科新臺幣五百萬元以下罰金。」又所謂特定犯罪
      ，依同法第3條第2款之規定，包括刑法第339條之詐欺罪
      在內。因此，隱匿詐欺犯罪所得的去向，將會構成洗錢防
      制法第2條第2款之洗錢行為，並應依同法第14條第1項之
      規定予以處罰。
    2.被告王傳勝、王璿宇將自己的中信帳戶、永豐帳戶的提款
      卡及密碼、網路銀行帳號、密碼交給不認識的人使用，讓
      該人所屬的詐欺集團可以對告訴人詐騙，使他們陷於錯誤
      而將款項匯入被告2人上開帳戶，再由詐欺集團成員前往
      領取或轉匯至其他帳戶，順利完成詐欺犯罪，也使這些詐
      欺的犯罪所得不知去向。被告2人的行為，幫助他人遂行
      詐欺犯罪，也幫助他人隱匿詐欺犯罪所得的去向，構成了
      刑法第30條第1項、第339條第1項之幫助詐欺取財罪、刑
      法第30條第1項、洗錢防制法第14條第1項之幫助洗錢罪。
　㈡累犯：
　　被告王璿宇前因違反毒品危害防制條例案件，經法院論罪科
    刑，最後經本院以106年度聲字第2028號裁定定應執行有期
    徒刑8月確定，於106年10月25日易科罰金執行完畢，有台灣
    高等法院被告前案紀錄表在卷可查，其於受有期徒刑之執行
    完畢後，5年內故意再犯本件有期徒刑以上之罪，為累犯，
    參酌司法院釋字第775號解釋意旨，考量被告王璿宇所犯前
    案情節與本案不同，兩罪之間也沒有直接或間接之關連性，
    且本案是基於不確定故意而犯罪，對於法律的敵對性較低，
    不足以認定被告王璿宇具有特別惡性或對刑罰反應力薄弱，
    故裁量後不予加重其最低本刑。
　㈢刑的減輕：
    1.被告2人幫助他人犯詐欺取財罪以及洗錢罪，是刑法第30
      條第1 項所定的幫助犯，考量被告2人並非最終下手實施
      犯罪之人，法律上的可責性較低，可依刑法第30條第2 項
      之規定，就其所犯幫助詐欺取財罪、幫助洗錢罪均予以減
      輕其刑。
    2.洗錢防制法第16條第2 項規定：「犯前二條之罪，在偵查
      或審判中自白者，減輕其刑。」此一規定，解釋上在幫助
      犯也應該有其適用。因此，考量被告王傳勝在本院審理時
      自白犯罪，可依上開規定就其幫助洗錢罪再予以減輕其刑
      ，並依法遞減之。至於被告王璿宇否認犯罪，並未自白，
      自無從適用上開規定減刑。
　㈣競合：
　　被告2人以交付帳戶的單一行為，對告訴人觸犯了幫助詐欺
    取財罪與幫助洗錢罪，為想像競合犯，均應依刑法第55條之
    規定，從一重之幫助洗錢罪處斷。
  ㈤量刑：
　　審酌被告2人都知道現在詐欺集團猖獗，不斷有國人受到詐
    騙而損失財產，而源源不絕的人頭帳戶就是詐欺集團之所以
    存續最主要的工具，竟然還隨意提供自己的帳戶給陌生人使
    用，進而幫助詐欺集團對告訴人詐取財物，並且切斷了檢警
    追查贓款下落的路徑，增加檢警追查上游詐欺集團的困難度
    ，這樣的違法行為對於社會治安的危害不輕，而被告王傳勝
    坦承犯行，願意承擔責任，被告王璿宇則否認犯行，企圖掩
    飾自己的過錯，在量刑上，自然應該給予被告王傳勝較為有
    利的考量。而量以告訴人詐騙損失的金額不輕，被告2人也
    未能賠償告訴人所受損害，以及被告王傳勝高中畢業、被告
    王璿宇高職畢業，均受有充分教育，卻仍知法犯法，以及被
    告王傳勝未婚，需撫養母親，被告王璿宇未婚，需撫養雙親
    的家庭生活狀況等一切情狀，分別量處如主文所示之刑，並
    諭知罰金如易服勞役之折算標準，以示懲戒。
四、沒收：
　　本件匯入被告2人帳戶的款項，均已遭不詳詐欺集團成員領
    取或轉匯一空，被告2人並無保有詐欺款項，亦無證據證明
    被告2人有確實因本案犯行獲取任何財產利益，自無犯罪所
    得需要宣告沒收。
據上論斷，應依刑事訴訟法第299條第1項前段，判決如主文。
本案經檢察官黃筵銘、洪郁萱偵查起訴，由檢察官盧祐涵到庭執
行公訴。
中　　華　　民　　國　　111 　年　　3 　　月　　29　　日
                  刑事第十六庭審判長法  官  黃志中
　　　　　　　　　
　　　　　　　　　                  法  官  時瑋辰
　　　　　　　　　
　　　　　　　　　                  法　官  薛巧翊
上列正本證明與原本無異。
如不服本判決，應於判決送達後20日內敘明上訴理由，向本院提
出上訴狀 (應附繕本) ，上訴於臺灣高等法院。其未敘述上訴理
由者，應於上訴期間屆滿後20日內向本院補提理由書「切勿逕送
上級法院」。
                                    書記官　田世杰
中　　華　　民　　國　　111 　年　　3 　　月　　31　　日
附錄本案論罪科刑法條全文：
洗錢防制法第2條
本法所稱洗錢，指下列行為：
一、意圖掩飾或隱匿特定犯罪所得來源，或使他人逃避刑事追訴
    ，而移轉或變更特定犯罪所得。
二、掩飾或隱匿特定犯罪所得之本質、來源、去向、所在、所有
    權、處分權或其他權益者。
三、收受、持有或使用他人之特定犯罪所得。

洗錢防制法第14條
有第二條各款所列洗錢行為者，處 7 年以下有期徒刑，併科新
臺幣 5 百萬元以下罰金。
前項之未遂犯罰之。
前二項情形，不得科以超過其特定犯罪所定最重本刑之刑。

中華民國刑法第30條（幫助犯及其處罰）
幫助他人實行犯罪行為者，為幫助犯。雖他人不知幫助之情者，
亦同。
幫助犯之處罰，得按正犯之刑減輕之。

中華民國刑法第339條（普通詐欺罪）
意圖為自己或第三人不法之所有，以詐術使人將本人或第三人之
物交付者，處 5 年以下有期徒刑、拘役或科或併科 50 萬元以
下罰金。
以前項方法得財產上不法之利益或使第三人得之者，亦同。
前二項之未遂犯罰之。

附表（日期均為民國110年）：
編號 告訴人 遭詐欺情形 遭騙金額 (新臺幣) 告訴人 匯款時間 遭轉出或提領時間（均包含其他不詳款項） 該詐欺集團使用之銀行帳戶 1 張雅棠 該詐欺集團於4月12日起，向張雅棠佯稱：如參與投資，得有高額獲利云云，施此詐術手段，使張雅棠陷於錯誤，遂依指示匯款至右列帳戶。 10萬元 5月6日14時23分許 同日14時26至27分許手機轉出11萬1,290元 永豐商業銀行帳號00000000000000號帳戶(由被告王璿宇申辦) 2   5萬元 5月6日14時32分許 同日14時39分許手機轉出10萬5,065元  3   10萬元 5月6日14時48分許 同日14時52分許手機轉出17萬1,965元  4   3萬元 5月6日15時10分許 同日15時14分許手機轉出6萬7,965元  5   10萬元 6月2日18時2分許 同日18時50至53分許以自動櫃員機提款37萬元 中國信託商業銀行000000000000號帳戶(由被告王傳勝申辦) 6   10萬元 6月2日18時4分許     7   5萬元（起訴書漏載，應予補充） 6月2日18時6分許   8   2萬元 6月2日18時6分許